臺灣臺中地方法院民事判決　94年度重訴字第47號
原　　　告　丙○○
原　　　告　戊○○
原　　　告　庚○○
右二人共同
法定代理人　甲○○
共　　　同
訴訟代理人　陳益軒　律師
複代理人　　黃逸仁　律師
被　　　告　乙○○
被　　　告　丁○○
共　　　同
訴訟代理人　徐鼎賢律師
複代理人　　辛○○
上列當事人間請求履行契約 (所有權移轉登記)事件，本院於94
年8月2日言詞辯論終結，判決如下：
    主    文
被告應給付原告新台幣貳佰伍拾參萬零伍佰壹拾玖元及自民國九
十四年六月一日起至清償日止，按年息百分之五計算之利息。
原告其餘之訴駁回。
訴訟費用由被告負擔十分之八；餘由原告負擔。
本判決原告勝訴部分，於原告以新台幣玖拾萬元供擔保後，得假
執行；但被告如以新台幣貳佰伍拾參萬零伍佰壹拾玖元為原告預
供擔保，得免為假執行。
原告其餘假執行之聲請駁回。
    事實及理由
一、按訴狀送達後，因情事變更而以他項聲明代最初之聲明者，
    原告得將原訴變更或追加他訴，民事訴訟法第255條第1項第
    4款定有明文。本件原告依據兩造間之信託契約關係，訴請
    被告將台中縣大雅鄉○○段2464、2425地號土地所有權應有
    部分均為1/3移轉登記予原告，嗣於本件訴訟繫屬中與被告
    成立和解契約，約定由被告先將上述2464地號土地出售後給
    付原告土地價金等語，原告乃為訴之變更，改依和解契約請
    求被告給付價金，核與上述民事訴訟法規定相符，應予准許
    ，合先敘明。
二、原告主張：台中縣大雅鄉○○段2464、2425地號土地原為其
    祖父黃大悅所有，嗣黃大悅將該2筆土地平均贈與其子即被
    告乙○○、丁○○及原告之父黃倍富，並由被告乙○○、丁○○及原告之父黃倍富成立信託契約，而將上述2464地號土
    地暫登記予被告乙○○所有、將上述2425地號土地暫登記為
    被告丁○○所有，嗣黃倍富於93年9月2日死亡，由原告三人
    繼承黃倍富上述信託契約權利，原告乃向被告表示終止上述
    信託契約，並請求被告二人所有上述土地所有權應有部分
    1/3 移轉登記予原告所有，嗣於本件訴訟繫屬中，原告三人
    又與被告二人於94年2月15日、94年3月21日訂立和解書，約
    定由被告先將上述2464地號土地出售後，將買賣價金其中新
    台幣10,491,863元給付原告，原告即放棄對於另一筆2425地
    號土地之權利，嗣被告已順利將上述2464地號土地出售予訴
    外人張泊桃並收取價金，惟被告除已徵得原告同意留作黃大
    悅生活費用之1,099,863元外，僅給付6,392,000元而已，尚
    積欠3,000,000元未給付，屢經催索均不獲置理，為此本件
    和解契約及侵權行為之法律關係提起本件訴訟等語，並聲明
    ：(一)被告應連帶給付原告3,000,000元及自訴之變更狀繕本
    送達翌日即94年6月1日起至清償日止按年息5%計算之利息，
    (二)原告願供擔保請准宣告假執行。
三、被告則以：被告與原告訂立上述二份和解書，已說明本件和
    解內容不包括訴外人即被告之叔叔己○○於83年間代墊黃倍
    富於上開2425地號土地上興建房屋之費用，並約定原告將上
    述房屋以起造價格1/2即469,481元轉讓予被告，並由被告將
    上述轉讓金469,481元逕行交付己○○，作為原告積欠己○○代墊起造費用之一部分，其餘之代墊起造費用則由原告與
    己○○協調處理，不料，原告事後並未與己○○協議返還所
    代墊之起造費用，並拒領扣除返還己○○代墊金額之剩餘款
    項，並非被告不願給付，且己○○事後亦已將上述代墊之起
    造費用1/2即469,481元，以及代墊10年按法定利率即週年利
    率5%計算之遲延利息469,481元 (938,962x5%x10= 469,481
    元)，全數讓與被告，爰以上述受讓債權與原告請求之款項
    抵銷等語置辯。並聲明：(一)原告之訴駁回，(二)如受不利之判
    決，被告願供擔保免為假執行。
四、兩造不爭執事項：
  (一)台中縣大雅鄉○○段2464、2425地號土地原登記為被告乙○○、丁○○所有，但實質上為被告乙○○、丁○○及原告所
    共有。
  (二)嗣黃倍富於93年9月2日死亡，其繼承人為原告三人。
  (三)原告提起本件訴訟，原訴請被告將上述2464、2425地號土地
    所有權應有部分1/3移轉登記予原告，嗣原告於本件訴訟繫
    屬中之94年2月15日、94年3月21日與被告訂立和解書，約定
    由被告先將上述2464地號土地出售後，將該買賣價金其中
    10,491,863元給付原告，原告並放棄對於另一筆2425地號土
    地之權利。
  (四)嗣被告已順利將上述2464地號土地出售予訴外人張泊桃並收
    取價金，惟除已徵得原告同意留作黃大悅生活費用之1,099,
    863元外，被告僅給付原告6,392,000元，尚餘3,000,000元
    迄未給付。
  (五)原告訴之變更狀所附94年2月15日和解書、與張泊桃簽訂之
    不動產買賣契約書以及原告於94年8月2日庭呈之94年3月21
    日和解書均屬真正。
五、得心證之理由：
  (一)兩造於94年2月15日所訂立之和解書約定，確認原告與被告
    對於台中縣大雅鄉○○段2464、2425地號土地之權利，並約
    定由被告先將上述2464地號土地出售後，將部分買賣價金給
    付原告，原告則放棄對於另一筆2425地號土地之權利等語，
    嗣兩造又於94年3月21日訂立和解書，進一步約定上述2464
    地號土地出售予張泊桃後，原告應取得之價金為10,491,863
    元，被告並應協同原告向承辦之代書說明本次和解書之內容
    ，以便張泊桃第二期以後價金可逕由原告收取等語，有原告
    提出之上述和解書影本二件在卷足憑。是被告事後直接收取
    訴外人張泊桃交付之買賣價金3,000,000元，而未依和解書
    約定協助原告直接向張泊桃收取尾款3,000,000元，依兩造
    訂立上開和解之真意，被告仍負有給付3,000,000元予原告
    之義務，是原告自得依據兩造間之和解契約，請求被告給付
    3,000,000元。
  (二)又被告事後未依和解契約約定，協同由被告逕向訴外人張泊
    桃收取價金尾款3,000,000元，其所侵害者為原告與被告間
    之和解契約「債權」，要難認為屬於民法第184條第1項前段
    之權利。且被告為避免原告收取尾款3,000,000元後，不依
    94年3月21日和解書第5條之約定，與己○○協調處理代墊起
    造費用事宜，因而未協助原告逕向訴外人張泊桃收款尾款，
    亦難認為係故意以背於善良風俗之方法加損害於他人，核無
    違反保護他人之法律可言，應僅負債務不履行責任，尚不生
    侵權行為問題，原告依侵權行為法律關係要求被告連帶負賠
    償責任，尚不可採。
  (三)被告另辯稱原告拒領扣除返還己○○代墊金額之剩餘款項等
    語，已為原告所否認，本院審酌被告如真欲給付部分尾款予
    原告，應能於本院94年7月5日、94年8月2日言詞辯論時當庭
    提出給付，惟被告並未於上開言詞辯論期日提出給付，此外
    被告復未舉何證據以實其說，其此部分所辯，尚不足採。
  (四)被告抗辯抵銷部分：
    1.證人己○○於本院94年8月2日言詞辯論期日證述：「黃倍
      富與其父親黃大悅來找我要我找人2425地號土地上蓋鐵皮
      屋，我就幫他找人，黃倍富要我先支付工資、材料款，當
      作是我借給他，約好在他兄弟分產後才還給我，共借93萬
      8千多元，相關資料（工程款明細）都交給丁○○，這是
      83年間蓋的，我與黃倍富沒有寫借據，後來將這筆債權讓
      與給被告二人。當初借錢時，並無約定利息，只說兄弟分
      產之後會還我錢。」等語；再參酌兩造於94年3月21日訂
      立之和解書第5條約定：由原告以己○○代墊上述2425 地
      號土地上所興建房屋之起造費用1/2即469,481元將該房屋
      讓與被告，並由被告將該469,481元讓與金額逕交付己○○作為原告清償己○○代墊起造費用之一部分，並責由原
      告自行與己○○協調處理剩餘之代墊起造費用等語，足見
      ，己○○確曾於83年間代原告之被繼承人黃倍富墊出房屋
      起造費用938,962元。
    2.又己○○代原告之被繼承人黃倍富墊付起造費用時，並無
      約定利息，且表明於黃倍富與被告乙○○、丁○○兄弟分
      產 (指上述2464、2425地號土地)後始負清償代墊款項義
      務，詳見前開己○○證述內容。又己○○最近一次要求原
      告清償代墊起造費用為94年3月間，已據己○○證述在卷
      ，斯時，原告與被告間關於上開2464、2425地號土地之權
      利關係尚未理清，並未符合所約定清償代墊起造費用之時
      期亦即「黃倍富與被告乙○○、丁○○兄弟分產 (指上述
      2464、2425地號土地)後」，是己○○縱曾向原告催索清
      償代墊起造費用，原告並未因此發生遲延責任，自無庸負
      按法定利率給付遲延利息之義務，己○○自更無從將該遲
      延利息債權讓與被告可言，被告辯稱己○○將代墊起造費
      用之10年利息債權469,481元 (938,962x5%x10=469,481元
      )讓與被告等語，尚不可採。
    3.另兩造於94年3月21日訂立之和解書第5條約定：由原告以
      己○○代墊上述2425地號土地上所興建房屋之起造費用
      1/2即469,481元，將上述房屋讓與被告，並由被告將該
      469,481元逕交付己○○作為原告清償己○○代墊起造費
      用之一部分，詳如前述，而被告事後確已將上述469,481
      元給付己○○作為原告清償代墊起造費用之一部分等情，
      亦據證人己○○證述在卷，被告代原告清償己○○469,48
      1元後，己○○對於原告之債權僅剩469,481元 (938,962
      元-469,481元=469,481元)。故被告受讓己○○對於原告
      之債權應僅為469,481元。
    4.又本件審理期間，兩造已依和解書之約定將上述2464地號
      土地出售予訴外人張泊桃並收取全部買賣價金，此時，應
      可認為符合上述清償代墊起造費用之時期：「黃倍富與被
      告乙○○、丁○○兄弟分產 (指上述2464、2425地號土地
      )後」，被告復抗辯以己○○讓與之債權，與被告依和解
      契約請求給付金額抵銷，與民法第334條第1項前段抵銷要
      件相符，抵銷後，原告和解契約之債權為2,530,519元。
  (五)從而，原告請求被告給付2,530,519元及自訴之變更狀繕本
    送達翌日即94年6月1日起至清償日止按年息5%計算之利息，
    洵屬有據，應予准許；至於原告逾上開金額之請求及請求被
    告負連帶清償責任部分，尚嫌無據，不應准許。又兩造分別
    陳明願供擔保宣告假執行、免為假執行，就原告勝訴部分，
    核無不合，爰分別酌定相當之擔保金額准許之；至於原告敗
    訴部分，其假執行之聲請已失所附麗，應併予駁回。
六、訴訟費用負擔及假執行、免為假執行宣告之依據：民事訴訟
    法第79條、第85條第1項前段、第390條第2項、第392條第2
    項。
中　　華　　民　　國　　94　　年　　8　 　月　　12　　日
                  民事第一庭    法  官  王永春
正本係照原本作成。
如對本判決上訴，須於判決送達後20日內向本院提出上訴狀。
中　　華　　民　　國　　94　　年　　8 　　月　　12　　日
                                書記官  李憲惠
